【裁判字號】    98,抗更(一),16
【裁判日期】    980513
【裁判案由】    撤銷假扣押
【裁判全文】
臺灣高等法院民事裁定                98年度抗更(一)字第16號
    抗  告  人  辰○○
                丁  ○
                丙  ○
    上  一  人
    法定代理人  乙○○
                子○○
    抗  告  人  癸○○
    上  一  人
    法定代理人  辛○○
                卯○○
    抗  告  人  寅○○
                丑○○
                庚○○
                己○○
    上二人共同
    法定代理人  戊○○
                壬○○
上列抗告人因與相對人甲○○間撤銷假扣押事件，對於中華民國
97年6月24日臺灣桃園地方法院97年度全聲字第145號所為裁定提
起抗告，經最高法院第一次發回更為裁定，本院裁定如下：
    主  文
原裁定廢棄，應由台灣桃園地方法院更為裁定。
    理  由
一、本件抗告意旨略以：抗告人之被繼承人邵旭前聲請原法院82
    年度全字第583號假扣押裁定，案由為侵權行為損害賠償，
    與相對人所提債務人異議之訴（即原法院93年訴字第1486號
    、台灣高等法院95年度上字第458號判決、最高法院96年度
    台上字第914號裁定），兩者訴訟標的並不相同。且邵旭之
    繼承人除抗告人外，尚有第三人尹嘉言，惟相對人提起上開
    債務人異議之訴時，並未以尹嘉言為被告，則上開確定判決
    有當事人不適格之違誤，故相對人即不得聲請撤銷上開假扣
    押裁定。惟原法院竟准許相對人之聲請，自有未合，爰提起
    抗告請求廢棄原裁定等語。
二、經查抗告人等之被繼承人邵旭前於民國79年間，向原法院聲
    請假扣押相對人之財產，理由為相對人拒絕返還其信託登記
    於相對人名下、位於桃園縣中壢市○○段15-93、15-94地號
    土地及其上建物（下稱系爭不動產），甚至於訴訟中將系爭
    不動產設定最高限額新台幣（下同）300萬元之抵押權予他
    人，致邵旭受有損害，且聞相對人正積極脫產等語，並經原
    法院以82年度全字第583號裁定准予假扣押（下稱系爭假扣
    押裁定），並查封相對人財產。嗣邵旭對相對人提起本案訴
    訟（案列原法院79年度訴字第1212號，先位聲明為塗銷該不
    動產之抵押權登記，備位聲明為給付300萬元損害賠償），
    該事件經本院85年度上更(二)第375號判決、最高法院89年度
    台上字第1671號裁定就備位聲明部分，判決邵旭勝訴確定在
    案，有假扣押裁定聲請狀及上開裁判影本在卷可稽（見原法
    院卷第15至18頁、本院卷第14至22頁）。
三、惟邵旭嗣於89年9月6日死亡，其子女邵曰道等六人拋棄繼承
    ，其外孫李謙亦拋棄繼承，而由其妻及孫子女即抗告人辰○
    ○、丁○、丙○、癸○○、寅○○、丑○○、庚○○、己○
    ○（下稱辰○○等八人）、及第三人尹嘉言、尹嘉行二人共
    十人繼承，業經本院調閱原法院89年度繼字第464號、92年
    度繼字第551號、93年度繼更字第1號、本院92年度家抗字第
    359號、93年度家再抗字第1號、最高法院93年度台抗字第
    189號、93年度台聲字第579號、94年度台聲字第108號、94
    年度台聲字第714號、95年度台聲字第408號拋棄繼承事件全
    卷核閱屬實，並有繼承系統表、原法院就拋棄繼承准予備查
    函、尹嘉言之出生證明表及上開裁判影本在卷可稽（見本院
    卷第23至34頁）。
四、又相對人於上開本院85年度上更(二)第375號判決後、繫屬最
    高法院期間，將訟爭不動產抵押權登記塗銷，並於抗告人以
    本院85年度上更(二)第375號判決為執行名義，聲請執行相對
    人所有上開經假扣押查封之財產時，以抵押權業已塗銷、邵
    旭之損害賠償請求權已於本案最後事實審言詞辯論終結後消
    滅為由，對全體執行債權人即抗告人提起債務人異議之訴，
    並獲得勝訴確定判決等情，有本院94年度上字第806號、原
    法院95年度訴更字第1號、本院95年度上字第458號、最高法
    院96年度台上字第914號等卷審核無誤，有上開判決影本在
    卷可稽（見本院卷第35至40頁）。
五、按繼承人有數人時，在分割遺產前，各繼承人對於遺產全部
    為公同共有，民法第1151條定有明文。故邵旭之遺產在分割
    前，自屬抗告人辰○○等八人及尹嘉言、尹嘉行全體公同共
    有。從而相對人雖主張：抗告人之被繼承人邵旭假扣押相對
    人之財產後，雖獲本案勝訴判決確定，惟相對人業已提起債
    務人異議之訴，亦獲勝訴判決確定，則本件假扣押原因即已
    消滅，爰依民事訴訟法第530條第1項規定，聲請撤銷系爭假
    扣押裁定云云。但邵旭業於89年9月6日死亡，則邵旭對於相
    對人之權利義務關係，應由其全體繼承人繼承，故相對人應
    對於邵旭之全體繼承人聲請撤銷系爭假扣押裁定，始為合法
    。而相對人僅對抗告人辰○○等8人聲請撤銷系爭假扣押裁
    定，未對第三人尹嘉言、尹嘉行一併為聲請，固有未當。惟
    參酌民事訴訟法第255條第1項第5款規定精神，相對人應得
    補正尹嘉言、尹嘉行為當事人後，對邵旭之全體繼承人共十
    人聲請撤銷系爭假扣押裁定。從而原法院未命相對人補正，
    即依相對人之聲請，准予撤銷系爭假扣押裁定，於法自有未
    合。抗告意旨指摘原裁定不當，求予廢棄，為有理由，爰由
    本院予以廢棄，發回原法院另為適法之處理。至於最高法院
    發回意旨另以：相對人提起上開債務人異議之訴，雖獲勝訴
    判決確定，但該判決未以邵旭之全體繼承人為被告，對於邵
    旭之全體繼承人即無效力等語；則相對人得否另行對於邵旭
    之全體繼承人提起債務人異議之訴，即屬另一法律問題，附
    此敘明。
六、據上論結，本件抗告為有理由，爰裁定如主文。
中    華    民    國    98    年    5    月     13    日
                  民事第七庭
                        審判長法  官  鄭三源
                              法  官  王聖惠
                              法  官  邱  琦
正本係照原本作成。
本裁定除以適用法規顯有錯誤為理由，不得再抗告。如提起再抗
告，應於收受後10日內委任律師為代理人向本院提出再抗告狀。
並繳納再抗告費新台幣１千元。
中    華    民    國    98    年    5     月    13    日
                              書記官 陶美玲


司法院資訊處製作；財團法人民間司法改革基金會備份。
